【裁判字號】    95,簡上,692
【裁判日期】    951207
【裁判案由】    詐欺
【裁判全文】
臺灣高雄地方法院刑事判決             95年度簡上字第692號
上  訴  人
即  被  告  甲○○
上列上訴人因詐欺案件，不服本院中華民國95年4 月21日95 年
度簡字第2353號第一審判決（聲請簡易判決處刑案號：95年度偵
緝字第1061號），提起上訴，本院合議庭依通常程序為第一審判
決如下；
    主      文
原判決撤銷。
甲○○無罪。
    理  由
一、本件聲請簡易判決處刑書略以：被告甲○○可預見將自己申
    辦之行動電話門號提供他人使用，可能幫助他人遂行詐欺取
    財之犯罪目的，竟仍以縱有人以其申辦之行動電話門號實施
    詐欺取財犯行，亦不違背其本意之幫助犯意，於民國92年11
    月18日向遠傳電信股份有限公司申用易付卡行動電話門號後
    之不詳日期，在不詳地點，將甫申用之0000000000號行動電
    話SIM 卡提供予真實姓名年籍不詳之成年人及所屬詐騙集團
    使用，而容任他人使用上開帳戶遂行犯罪。嗣該詐騙集團成
    員共同基於意圖為渠等不法所有之詐欺犯意聯絡，推由真實
    姓名年籍不詳之成年人，在報上刊登借款廣告。嗣於93 年4
    月9 日某時許，乙○○循該廣告所留0000000000號電話與該
    詐騙集團中真實姓名年籍不詳、自稱「黃先生」之成年成員
    聯絡後，該詐騙集團成員另藉由上開甲○○提供之行動電話
    門號與乙○○佯稱須先繳交信保費等名目之費用後，即可辦
    理核貸，致乙○○陷於錯誤，而先後依指示共匯款新台幣（
    下同）32萬元至詐騙集團成員指定之帳戶內，因認被告甲○
    ○涉有刑法第30條第1 項前段、第339 條第1 項之幫助詐欺
    取財罪嫌云云。
二、按犯罪事實應依證據認定之，無證據不得認定其犯罪事實；
    ；又不能證明被告犯罪者，應諭知無罪之判決，刑事訴訟法
    第第154 條第2 項、第301 條第1 項分別定有明文。又犯罪
    犯事實之認定，應憑真實之證據，倘證據是否真實尚欠明確
    ，明自難以擬制推測之方法，為其判斷之基礎；而認定犯罪
    事實犯之證據係指足以認定被告確有犯罪行為之積極證據而
    言，該據項證據自須適合於被告犯罪事實之認定，始得採為
    斷罪資料，最高法院著有53年臺上字第656 號、29年上字第
    3105判例可參。且刑事訴訟上證明之資料，無論其為直接或
    間接證據，均須達於通常一般之人均不致有所懷疑，而得確
    信其為真實之程度，始得據為有罪之認定，若其關於被告是
    否犯罪之證明未能達此程度，而有合理懷疑之存在，致使無
    從形成有罪之確信，根據「罪證有疑，利於被告」之證據法
    則，即不得遽為不利被告之認定，亦有最高法院76年臺上字
    第4986號判例可稽。其以情況證據（即間接證據）斷罪時，
    尤須基於該證據在直接關係上所可證明之他項情況事實，本
    乎推理作用足以確證被告有罪，方為合法，不得徒憑主觀上
    之推想，將一般經驗上有利被告之其他合理情況逕予排除，
    此觀諸最高法院32年上字第67號判例自明。
三、檢察官認本件被告涉有幫助詐欺犯行，係據告訴人乙○○之
    指訴、其所提出之有國泰世華商業銀行存款存根及活期存款
    存入憑條暨客戶交易明細表與中國信託商業銀行自動櫃員機
    交易明細單、彰化銀行存摺類存款未登摺明細表、國泰世華
    商業銀行存摺存款交易查詢單等資料之影本為憑，並認為被
    告先後供述矛盾，則所辯不足採信。訊據被告甲○○堅詞否
    認有上開詐欺犯行，辯稱：涉案之遠傳電信股份有限公司00
    00000000門號並非伊所申請，該公司函示上開門號之行動電
    話基本資料所示持機人姓名與身份證字號雖確與伊本人個人
    資料相符，然所載帳單地址與伊住所地址有異；伊曾經於91
    、92年間申辦遠傳公司門號，但屬月租型，非上開易付卡門
    號；且對於報紙上刊登之詐騙廣告、被害人乙○○受詐騙而
    匯款與詐騙集團等節，伊均不知情。經查，本件涉案門號開
    通時間係於92年11月18日，此有卷內遠傳公司函附該門號之
    基本資料1 張可證，且本件涉案門號係以電話登錄客戶資料
    ，並無留存身份證件或其他申請人資料可參，亦有卷附遠傳
    公司於95年11月11日之覆函可證，足認斯時申辦易付卡之手
    續儘可以透過電話通訊方式申請，無庸核對申請人之身分證
    件以查是否本人申請，參以市面上各營利事業透過各項促銷
    、優惠等各類型活動取得個人資料情形，甚為普遍，個人資
    料遭外洩或留用之情形亦非罕見，是上開門號是否確係被告
    本人所申辦，已非無疑；再者，該門號帳單地址所載「高雄
    市○○區○○街145 巷12號」確實與被告住所地址「高雄市
    小港區○○街45巷12號」有異乙節，經核對前揭遠傳公司函
    文及被告身份證件屬實，則被告前揭所辯，應屬可採。又被
    告雖於94年4 月7 日偵訊時坦認：曾經申辦前揭涉案門號云
    云，然其業於本院審理時供明：偵訊當時因不記得其所有行
    動電話之正確門號，誤以為係其之前所申辦遭停話之月租型
    門號，始做如此回答等詞；而觀諸被告94年4 月7 日偵訊筆
    錄所載，其於該期日偵查庭時並供稱：該行動電話門號係辦
    理手機一起買的，原本置於家中，不知電話已遺失，並有電
    話帳單等語，嗣檢察官訊問被告該涉案電話係易付卡，豈會
    有帳單？被告始知悉涉案電話係易付卡門號，即堅詞否認曾
    申辦過易付卡；則由被告前揭偵訊中之供詞可知，其係行動
    電話連同門號一併購買及申辦，此與市場上易付卡之販賣，
    僅販賣該門號及撥打使用之時間，並未連同行動電話機具一
    併販售之情形，即有不符；再者，購買行動電話易付卡後，
    於所購得之使用時數使用完畢後，需另行購買儲值卡補充之
    ，並無通話費用帳單寄送之問題，然被告竟供稱其使用之門
    號有帳單，益見被告於偵訊時供認曾申辦涉案行動門號云云
    ，顯係誤會所致；其實，檢察官所訊問之涉案行動電話門號
    係遠傳公司易付卡門號，而被告答訊所指門號係自身原向遠
    傳公司所申辦之月租型門號，兩者截然互異，此由被告上開
    偵訊中答詢之內容所指均係月租型門號之情狀，且於釐清涉
    案門號係易付卡時，隨即堅決否認申辦易付卡乙節，即得知
    悉；又本院函詢遠傳公司亦證實被告確有於91年12月20日申
    辦門號0000000000號之所謂「易通卡」月租型門號，並於92
    年7 月24日停用，此有卷附遠傳公司回覆本院之被告向該公
    司申請行動電話之清單1 可證，足見被告確有於91、92年間
    曾申辦使用遠傳公司之易通卡月租型門號無疑，與其偵、審
    中所供均相符合；又被告所真正使用之上開月租型門號與92
    年11月18日所申請之涉案行動電話門號，兩者使用期間均在
    92年間，且使用期間僅相隔數月，而本案上開偵訊則係在據
    前揭行動電話門號申請使用達2 年有餘之95年4 月7 日進行
    ，自難以被告前揭時隔2 年多突遭訊問而記憶不明之偵訊自
    白作為認罪之依據。
四、綜上所述，檢察官所憑告訴人乙○○之指訴、其所提出之有
    國泰世華商業銀行存款存根及活期存款存入憑條暨客戶交易
    明細表與中國信託商業銀行自動櫃員機交易明細單、彰化銀
    行存摺類存款未登摺明細表、國泰世華商業銀行存摺存款交
    易查詢單等資料之影本，僅得證明涉案0000000000之易付卡
    門號確實經詐欺集團用以對被害人乙○○為詐欺取財之犯行
    ，尚無法遽爾論斷該門號確為被告所申辦，並有交付與該詐
    欺集團而為幫助詐欺取財之犯行，而檢察官所指：被告前後
    供述矛盾，顯係臨訟抵賴之詞而不足採云云，業經被告供明
    當時因有誤會，始錯誤答稱，並有客觀事證可資參佐，業如
    前述，是可認被告先後供詞雖有不一，饒係出於被告誤會檢
    察官訊問之門號所致，要難遽爾為不利於被告之認定。又檢
    察官亦未提出其他證據證明被告有何幫助詐欺取財之行為，
    則揆諸首揭法條規定及判例意旨，即屬不能證明被告犯罪，
    依法應為無罪之判決。原審未察遽予論罪科刑，容有未洽，
    被告以此指摘原判決不當，為有理由，自應撤銷原判決，並
    為被告無罪之諭知。
五、末按檢察官聲請以簡易判決處刑之案件，經法院認為有第45
    1 條之1 第4 項但書之情形者，應適用通常訴訟程式審判之
    ，刑事訴訟法第452 條定有明文；且對於簡易判決之上訴，
    準用刑訴法第三編第一章及第二章之規定，管轄第二審之地
    方法院合議庭受理簡易判決上訴案件，應依通常程式審理。
    其認案件有刑訴法第452 條之情形者，應撤銷原判決，逕依
    通常程式為第一審判決，法院辦理刑事訴訟簡易程式案件應
    行注意事項第14項亦規定詳盡。本件檢察官既已就被告涉犯
    傷害犯行聲請簡易判決處刑，經本院審理後，認被告被訴傷
    害應為無罪之諭知，已如前述，而有刑事訴訟法第451 條之
    1 第4 項但書第3 款之情形，故依前揭規定，應由本院合議
    庭逕依通常程式審理後，自為第一審判決，檢察官或被告
    如不服本判決，仍得於法定上訴期間內，向管轄之第二審法
    院提起上訴，附此敘明。
據上論斷，應依刑事訴訟法第452 條、第455 條之1 第3 項、第
369 條第1 項前段、第364 條、第301條第1項，判決如主文。
本案經檢察官丙○○到庭執行職務。
中    華    民    國    95    年    12    月    7     日
                  刑事第十三庭  審判長法  官  高思大
                                      法  官  方錦源
                                      法  官  戴韻玲
以上正本證明與原本無異。
如不服本判決，應於收受送達後10日內向本院提出上訴書狀。
中    華    民    國    95    年    12    月    7     日
                                      書記官  李春慧


司法院資訊處製作；財團法人民間司法改革基金會備份。
